臺灣高雄地方法院民事裁定
109年度消債更字第58號
聲  請  人  陳郁晴（原名：陳素青）
0000000000000000

0000000000000000

0000000000000000

上列當事人因消費者債務清理事件聲請更生，本院裁定如下：
    主  文
聲請人陳郁晴自中華民國一○九年七月二十二日下午四時起開始
更生程序。
命司法事務官進行本件更生程序。
    理  由
一、聲請意旨略以：伊有不能清償債務情事，前向台新銀行聲請
    前置協商，惟協商不成立。伊又未經法院裁定開始清算程序
    或宣告破產，爰聲請更生等語。
二、按債務人不能清償債務或有不能清償之虞者，得依本條例所
    定更生或清算程序，清理其債務；債務人無擔保或無優先權
    之本金及利息債務總額未逾新臺幣（下同）12,000,000元者
    ，於法院裁定開始清算程序或宣告破產前，得向法院聲請更
    生；法院開始更生程序之裁定，應載明其年、月、日、時，
    並即時發生效力；法院開始更生或清算程序後，得命司法事
    務官進行更生或清算程序，必要時得選任律師、會計師或其
    他適當之自然人或法人1人為監督人或管理人，消費者債務
    清理條例（下稱消債條例）第3條、第16條第1項、第42條第
    1項、第45條第1項分別定有明文。
三、經查：
  ㈠聲請人前向台新銀行聲請前置協商，於民國108年7月18日協
    商不成立，嗣於109年2月17日具狀向本院聲請更生等情，有
    前置協商不成立通知書（卷第21頁）、台新銀行函（卷第46
    至55頁）附卷可稽，堪信為真實。
  ㈡聲請人於106、108年度均無申報所得，107年度申報所得為3,
    000元，名下無財產；又聲請人自陳105年3月15日起受雇於
    陳俊仁於幸福飯糰攤車備料、販售飯糰，每月收入23,500元
    ，現未領取任何補助等情，有財政部高雄國稅局106年及107
    年綜合所得稅各類所得資料清單及財產歸屬資料清單（卷第
    12至14頁）、108年稅務電子閘門財產所得調件明細表（卷
    第102頁）、財產及收入狀況說明書（卷第5至6頁）、債權
    人清冊（卷第7至9頁）、戶籍謄本（卷第11頁）、勞工保險
    被保險人投保資料表（卷第67頁）、個人商業保險查詢結果
    表（卷第95頁）、財團法人金融聯合徵信中心前置協商專用
    債權人清冊（卷第59至61頁）、信用報告（卷第62至65頁）
    、社會補助查詢表（卷第40至43頁）、都發局函（卷第96頁
    ）、勞動部勞動力發展署高屏澎東分署函（卷第44頁）、存
    簿（卷第77頁）、健保投保紀錄表（卷第111頁）、勞動部
    勞工保險局函（卷第45頁）、員工職務證明書（卷第93頁）
    等附卷可證。依聲請人上述工作、收入及財產情況，堪認以
    其每月收入23,500元核算其償債能力，較為妥適。
  ㈢關於聲請人個人日常必要支出部分，聲請人雖主張每月支出1
    6,706元（包含與配偶分擔，補貼婆婆房屋貸款之5,000元）
    云云，並提出婆婆簽立之切結書（卷第106頁）為證。惟按
    債務人必要生活費用，以最近1年衛生福利部或直轄市政府
    所公告當地區每人每月最低生活費1.2倍定之，消債條例第6
    4條之2第1項定有明文。本院參酌衛福部社會司所公告109年
    度高雄市最低生活費為13,099元，又該最低生活費用之標準
    ，係照當地最近1年平均每人消費支出60％訂定，依其基準之
    家庭收支調查報告調查表格式所示有關經常性支出之調查項
    目，包括利息支出、食品、衣著、房屋使用費及水費、電費
    、醫療保健、交通、娛樂、教育等，已涵蓋聲請人所陳報之
    支出項目。是本院認聲請人必要生活費用以最低生活費之1.
    2倍即15,719元計算已足，逾此範圍難認必要。
  ㈣關於聲請人扶養支出部分，聲請人陳稱須扶養母親陳吳金里
    ，每月支出扶養費4,000元等情。經查，陳吳金里係39年生
    ，現無業，於106年度至108年度均無申報所得，名下無財產
    ，前於103年3月14日領取勞保老年給付144,996元，104年11
    月18日領取一次退休金5,152元，107年1月至108年12月每月
    領取4,010元國民年金老年年金，109年1月起調整為每月領
    取4,154元等情，此有戶籍謄本（卷第11頁）、所得資料清
    單及財產歸屬資料清單（卷第69至71頁）、108年稅務電子
    閘門財產所得調件明細表（卷第103頁）、勞工保險被保險
    人投保資料表（卷第68頁）、社會補助查詢表（卷第37至39
    頁）、存簿（卷第72至75頁）、勞動部勞工保險局函（卷第
    45頁）附卷可考。足認陳吳金里年事已高，並無謀生能力，
    應難以維持自己生活，有受聲請人及另3名子女扶養之權利
    。至陳吳金里需受扶養程度，按受扶養者之必要生活費用，
    準用第一項規定計算基準數額，並依債務人依法應負擔扶養
    義務之比例認定之，消債條例第64條之2第2項亦有明定。因
    陳吳金里與聲請人胞兄一同居住，無租金支出，爰自其必要
    生活費用中扣除相當於房租支出所佔比例（109年度高雄市
    每人每月不含房屋支出之最低生活必需11,890元），扣除每
    月領取之國民年金老年年金後，再由聲請人與其餘3名扶養
    義務人共同負擔扶養費，聲請人應分擔1,934元【計算式：
    （11,890－4,154）÷4＝1,934】，逾此範圍難認必要。
  ㈤承上，聲請人目前每月收入23,500元，扣除個人必要支出15,
    719元、母親扶養費1,934元後，剩餘5,847元，而聲請人目
    前負債總額為3,750,662元（卷第7至9頁債權人清冊），以
    每月所餘逐年清償，至少須約53年（計算式：3,750,662÷5,
    847÷12≒53）始能清償完畢，應認其已不能清償債務。此外
    ，聲請人無擔保或無優先權之債務總額未逾12,000,000元，
    且無消債條例第6條第3項、第8條或第46條各款所定駁回更
    生聲請之事由存在。則聲請人聲請更生為有理由，應予准許
    ，爰命司法事務官進行本件更生程序。
四、依消債條例第11條第1 項、第45條第1 項、第16條第1 項，
    裁定如主文。
中　　華　　民　　國　 109　　年　　7 　　月　　22　　日
              　　民事庭　　法　官　賴寶合
以上正本係照原本作成。
本裁定不得抗告。
中　　華　　民　　國　 109　　年　　7 　　月　　22　　日
  　                        書記官　胡美儀